【裁判字號】    92,訴,167
【裁判日期】    920318
【裁判案由】    返還借款
【裁判全文】
臺灣高雄地方法院民事判決  九十二年度訴字第一六七號
    原      告    高雄市農會
    法定代理人    乙○○
    訴訟代理人    甲○○
                  戊○○
    被      告    丙○○
    兼訴訟代理人  丁○○
右當事人間返還借款事件，本院判決如左：
    主    文
被告應連帶給付原告新台幣伍佰萬元，及自民國九十年十二月十二日起至清償日止，
按週年利率百分之捌點肆伍計算之利息，暨自民國九十一年一月十三日起至清償日止
，逾期在六個月以內者，按前開利率百分之十，逾期超過六個月者，超過部分按前開
利率百分之二十計算之違約金。
訴訟費用由被告連帶負擔。
    事    實
甲、原告方面：
一、聲明：求為判決如主文所示。
二、陳述：被告丙○○以被告丁○○為連帶保證人，於民國九十年三月十二日向原告
    借用新臺幣（下同）五百萬元，約定借款期間自九十年三月十二日起至九十一年
    八月十二日止，以每月為一期，由被告丙○○自借款日起按期平均攤還利息，借
    期則將本金還清。利息計算方式為：自借款日起按原告基本放款利率加碼百分之
    零點六五計算，嗣後隨原告基本放款利率機動調整。雙方並約定如被告丙○○未
    依約攤還本息，全部債務即視為全部到期，除仍依上開利率付息外，逾期在六個
    月以內者，按上開利率百分之十，逾期超過六個月者，超過部分按上開利率百分
    之二十計付違約金。詎被告丙○○自九十年十二月十二日起即未按期攤還利息，
    全部債務即視為全部到期，是時原告基本放款利率已調整為百分之七點九二，依
    上開約定加碼百分之零點六五後週年利率為百分之八點五七，惟原告僅以週年利
    率百分之八點四五請求，則其尚積欠如主文所示之本金、利息及違約金未清償，
    依兩造約定，被告丙○○應即清償全部債務，而被告丁○○又為前開借款之連帶
    保證人。爰依消費借貸及連帶保證之法律關係，請求判決如主文第一項所示。
三、證據：提出借據、放款明細資料查詢單、基本放款利率表、利息明細資料表、轉
    帳支出傳票暨存款條等為證。
乙、被告丙○○及丁○○方面：
一、聲明：駁回原告之訴。
二、陳述：確實有向原告借用前開金額及擔任連帶保證人，對借據上簽章之真正亦不
    爭執。惟因經濟困難，無法還款，希望能與原告協商還款方法。
    理    由
一、查本件原告主張之事實，已據其提出與其陳述內容相符之借據、放款明細資料查
    詢單、利息明細資料表、轉帳支出傳票暨存款條、基本放款利率表（原告於九十
    年十二月十二日之基本放款利率為週年利率百分之七點九二，加碼百分之零點六
    五後則為百分之八點五七）等件為證，被告對原告前開主張亦不爭執，自堪信原
    告之主張為真實。
二、按稱消費借貸者，謂當事人一方移轉金錢或其他代替物之所有權於他方，而約定
    他方以種類、品質、數量相同之物返還之契約；借用人應於約定期限內，返還與
    借用物種類、品質、數量相同之物；遲延之債務，以支付金錢為標的者，債權人
    得請求依法定利率計算之遲延利息。但約定利率較高者，仍從其約定利率；當事
    人得約定債務人於債務不履行時，應支付違約金，民法第四百七十四條第一項、
    第四百七十八條、第二百三十三條第一項及第二百五十條第一項分別定有明文。
    次稱保證者，謂當事人約定，一方於他方之債務人不履行債務時，由其代負履行
    責任之契約；數人負同一債務，明示對於債權人各負全部給付之責任者，為連帶
    債務；連帶債務之債權人，得對於債務人中之一人或數人或其全體，同時或先後
    請求全部或一部之給付；連帶債務未全部履行前，全體債務人仍負連帶責任，同
    法第七百三十九條、第二百七十二條第一項、第二百七十三條亦有明定。
三、本件被告丙○○以被告丁○○為連帶保證人向原告借款，尚積欠原告如主文第一
    項所示之借款本金、利息及違約金未償還等情，既經認定如前，則原告依消費借
    貸及連帶保證之法律關係，請求被告連帶給付五百萬元，及自九十年十二月十二
    日起至清償日止，按週年利率百分之八點四五計算之利息，暨自九十一年一月十
    三日起至清償日止，逾期在六個月以內者，按前開利率百分之十，逾期超過六個
    月者，超過部分按前開利率百分之二十計算之違約金，即屬正當，應予准許。
四、據上論結，本件原告之訴為有理由，依民事訴訟法第八十五條第二項，判決如主
    文。
中      華      民      國    九十二    年      三      月     十八     日
                              臺灣高雄地方法院民事第五庭
~B審判長法官  黃蕙芳
~B法      官  林玉心
~B法      官  紀凱峰
右為正本係照原本作成。
如不服本判決，應於送達後二十日內，向本院提出上訴狀並表明上訴理由，如於本判
決宣示後送達前提起上訴者，應於判決送達後十日內補提上訴理由書（須附繕本）。
中      華      民      國    九十二    年      三      月     十八     日
~B法院書記官  馮欽鳳


司法院資訊處製作；財團法人民間司法改革基金會備份。
